臺灣雲林地方法院交通事件裁定　　　　100年度交聲字第86號
移送機關即
原處分機關　交通部公路總局嘉義區監理所雲林監理站
異　議　人
即受處分人　張建昌
上列受處分人因違反道路交通管理處罰條例案件，對於交通部公
路總局嘉義區監理所雲林監理站於民國100 年5 月18日所為之雲
監裁字第裁72-KAK092762號裁決處分（原舉發違反道路交通管理
事件通知單案號：雲林縣警察局100 年3 月31日雲警交字第KAK0
92762 號），聲明異議，本院裁定如下：
    主  文
異議駁回。
    理  由
一、原處分意旨略以：異議人即受處分人張建昌，騎乘車牌號碼
    MKX-073 號普通重型機車，於民國100 年3 月31日16時35分
    許行經雲林縣臺一縣斗南段，經員警認為有酒駕嫌疑，在雲
    林縣大埤路9 巷18號將異議人攔停，警察未攜帶酒精濃度測
    試設備，偕同異議人返回警局接受酒精濃度測試，而異議人
    在經告知權利及相關規定後，仍拒絕測試，因拒絕接受酒精
    測試之違規，為雲林縣警察局以雲警交字第KAK092762 號舉
    發違反道路交通管理事件通知單予以舉發，嗣原處分機關向
    原舉發單位即雲林縣警察查明後，認異議人上開違規事實明
    確，以異議人違反道路交通管理處罰條例第35條第4 項規定
    ，依違反道路交通管理事件統一裁罰基準及處理細則第41、
    43、44、67條第二項規定，於100 年5 月18 日 ，以雲監裁
    字第裁72-KAK092762號違反道路交通管理事件裁決書裁處罰
    鍰新臺幣（下同）60,000元，吊銷駕駛執照，3 年內不得考
    領駕駛執照等語。
二、聲明異議意旨略以：當日員警並未當場將異議人攔下實施酒
    測，而是一路尾隨至異議人家後才將之強制帶回警局實施酒
    精檢測，既非當場攔測，其已無在路上行駛，故異議人拒絕
    酒測為有理由，爰提起本件異議請求撤銷原處分云云。
三、法則
(一)、按汽車駕駛人，駕駛汽車經測試檢定有下列情形之一者，處
    新臺幣15,000元以上60,000元以下罰鍰，並當場移置保管該
    汽車及吊扣其駕駛執照1 年；因而肇事致人受傷者，並吊扣
    其駕駛執照2 年；致人重傷或死亡者，吊銷其駕駛執照，並
    不得再考領：一酒精濃度超過規定標準。... 汽車駕駛人拒
    絕接受第1 項測試之檢定者，處新臺幣60,000元罰鍰，並當
    場移置保管該汽車及吊銷該駕駛執照；如肇事致人重傷或死
    亡者，吊銷該駕駛執照，並不得再考領。汽車駕駛人，曾依
    第35條第4 項前段規定吊銷駕駛執照者，3 年內不得考領駕
    駛執照，為道路交通管理處罰條例第35條第1 項、第4 項、
    第67條第2 項明文。而該條例所稱汽車，依同條例第3 條第
    8 款規定，自包括機器腳踏車在內。揆諸上揭立法意旨，係
    因人飲酒後注意力、反應力均較常人為低，若駕車上路，對
    路上其他汽車或行人之生命、身體安全均存有危險性，是以
    立法嚴禁酒後駕車，以保障路上過往車輛及行人之法益，並
    課予汽車駕駛人有接受酒精濃度測試檢定之義務，便利測試
    檢定作業之及時順利實施，以取得客觀正確之判測結果，進
    而防免可能產生之交通事故，而拒絕接受酒精濃度測試之罰
    則效果嚴厲，目的在於不使拒絕酒精濃度測試檢定之駕駛人
    反而獲得寬典，否則無異鼓勵駕駛人拒絕接受測試。從而汽
    車駕駛人遇有警員測試檢定，即應配合受檢，不得以任何理
    由拒絕或拖延，否則即屬違反上開規定，應受裁罰。
(二)、次按「道路交通管理處罰條例第35條授權員警實行酒精濃度
    測試之規定，乃基於員警執行交通稽查勤務之必要性所設，
    員警固然不能毫無理由對路人實施酒測，然只要有事實足認
    駕駛人有酒駕可能性，其發動門檻即已足備。再按警察對於
    已發生危害或依客觀合理判斷易生危害之交通工具，得予以
    攔停並採行下列措施：一要求駕駛人或乘客出示相關證件或
    查證其身分。二檢查引擎、車身號碼或其他足資識別之特徵
    。三要求駕駛人接受酒精濃度測試之檢定，警察職權行使法
    第8 條著有明文，是員警依客觀合理判斷，自得對易生危害
    之交通工具實施攔停，並對駕駛人實施酒測，而所謂『依客
    觀合理判斷易生危害之交通工具』，基本上係依員警執法時
    自身之主觀認知判定；如駕駛人認員警有何執行不當之情形
    時，為確保員警執行公務之正當性，及兼顧個別人民之權益
    ，汽車駕駛人得於員警值勤之際，當場表示異議，惟員警若
    仍堅持實施酒測，汽車駕駛人則僅得要求員警提供書面紀錄
    ，嗣後提起訴願及行政訴訟，不得拒絕接受酒精濃度測試檢
    定，以達維護社會大眾交通安全之公共利益」（臺灣高等法
    院臺中分院98年度交抗字第562 號刑事裁定參照）。又義務
    人或利害關係人對警察依本法行使職權之方法、應遵守之程
    序或其他侵害利益之情事，得於警察行使職權時，當場陳述
    理由，表示異議。前項異議，警察認為有理由者，應立即停
    止或更正執行行為；認為無理由者，得繼續執行，經義務人
    或利害關係人請求時，應將異議之理由製作紀錄交付之。義
    務人或利害關係人因警察行使職權有違法或不當情事，致損
    害其權益者，得依法提起訴願及行政訴訟，經警察職權行使
    法第29條定有明文。據此，當員警在道路交通管理處罰條例
    及警察職權行使法之授權下，當可對經客觀合理判斷易生危
    害之交通工具實施攔停並要求駕駛人實施酒測，其行使權利
    之正當性於法有據，而所謂客觀合理判斷，當由執勤員警本
    於相關專業訓練、配合客觀上情狀為之，至駕駛人倘對員警
    之酒精濃度測試認為有所違法或不當，可由事後訴願及行政
    訴訟途徑予以救濟，立法者並未容許駕駛人當下有拒絕員警
    實施酒精濃度測試之權利。
四、經查：
(一)、本件異議人騎乘車牌號碼MKX-073 號普通重型機車，於100
    年3 月11日16時35分許，遭員警於雲林縣大埤路9 巷18 號
    處攔停，異議人陪同回警局接受酒精濃度測試，而異議人因
    「酒後駕車拒絕接受酒測」之違規，經雲林縣警察局依違反
    道路交通管理處罰條例第35條第4 項舉發等情，有雲林縣警
    察局雲警交字第KAK092762 號舉發違反道路交通管理事件通
    知單、交通部公路總局嘉義區監理所雲林監理站雲監裁字第
    裁72-KAK092762號違反道路交通管理事件裁決書復為受異議
    人所自承，此情堪先認定。
(二)、就異議人遭攔停及遭員警張金標要求酒精濃度測試之經過，
    是因員警張金標正在執行巡邏勤務，異議人有先和一女性駕
    駛人（因未正式報案留下真實姓名年籍）有行車細故發生爭
    執，該女性駕駛人見員警張金標之巡邏車在旁，即向員警張
    金標要求協助，適逢異議人騎乘車牌號碼MKX-07 3 號 普通
    重型機車經過，員警張金標即驅車前往攔檢，而路途中因車
    輛眾多，員警張金標一直到雲林縣大埤路9 巷18號見周遭車
    流量減少、異議人車速減緩，才將異議人攔停，此有雲林縣
    警察局100 年5 月12日雲警交字第10013009 11 號函文附卷
    可稽，並經證人即員警張金標到庭證述甚明（見本院卷第32
    頁正反面），且為異議人所不爭執（見本院卷第33頁）。本
    院復勘驗100 年3 月31日雲林縣臺一縣斗南段路口監視錄影
    光碟，勘驗內容為：「檔案編號0331-1之檔案時間為2 秒至
    3 秒，於100 年3 月31日16時35分左右，車牌號碼MKX-07 3
    普通重型機車駛過斗南鎮○○○路與延平路二段路口；檔案
    編號0331-2之檔案時間為4 秒至12秒，於100 年3 月31日16
    時35分左右，車牌號碼MKX-073 普通重型機車駛過斗南建國
    三路與延平路二段路口，而有輛車牌號碼為4196-J K之警車
    跟在後面」，此有本院100 年7 月12日訊問筆錄附卷為憑（
    見本院卷第33頁正反面），可認異議人確實騎乘車牌號碼MK
    X-073 普通重型機車經過臺一線斗南段，而證人在瞥見異議
    人騎乘機車經過後，立刻驅車準備攔停異議人。又證人張金
    標證稱：因為車子很多，我們要跟隨到車子比較少的地方才
    攔停，他停下來的地方就是大埤路29巷巷子，我也不知道是
    他們家等語（見本院卷第32頁），故證人是由雲林縣臺一縣
    斗南段路口跟隨異議人到雲林縣大埤路9 巷18號，頃見周遭
    車輛較少、異議人速度稍減下才為攔停，證人是出於保護異
    議人安全，避免駕駛人因自身存有違規情狀，一旦面臨員警
    攔檢時，會心生慌張、或想加速離去而無端發生交通上意外
    ，而異議人在看見證人時之反應，經證人張金標結稱：他本
    來要騎走，我與替代役合力攔下來等語（見本院卷第33頁）
    在卷，益徵斯時證人倘在車多道路攔停異議人，可能會讓異
    議人心生慌亂發生行車上之危險，且由證人是從異議人在臺
    一縣斗南段行經至雲林縣大埤路9 巷18號，異議人是從外地
    騎乘機車返家，該騎乘機車行為仍然繼續，係處於行駛狀態
    ，證人在機車行駛中將異議人攔停無疑，是異議人所辯非已
    無在路上行駛，並非當場攔檢，顯悖於實情，無一可取。次
    就證人何以要求異議人實施酒測，經證人證稱：我們攔停之
    後，就發現異議人有酒味，我們就帶回交通隊，我就說他有
    喝酒，因為有聞到酒味，在他身上有聞道酒味，我說他有喝
    酒，因為有聞到酒味，如果從外觀看，其車不穩或是臉紅紅
    的，跟他講話聞到就酒測（見本院卷第32頁、第33頁）等語
    甚明，可知證人是因和異議人對談間聞及酒味，對此異議人
    亦坦言有在回家前喝酒，喝一點保力達沒有很多，所以控制
    力應該沒有問題等語在卷（見本院卷第31頁反面），更徵證
    人所述由異議人身上聞到酒味當屬可信，而異議人先有騎乘
    機車行徑，足見異議人確有酒後騎乘該機車行駛於道路之舉
    措。從而證人要求異議人接受酒精濃度測試之檢定，有正當
    事實基礎，自屬合理有據，證人對異議人實施酒精濃度測試
    之發動門檻已然足備，僅因證人未攜帶酒精濃度測試之儀器
    ，證人才偕同異議人返還警局接受酒駕測試，此經證人結證
    纂詳，則本件證人所為要求酒精濃度測試在程序上並無違法
    或不當之瑕疵可指，況揆諸前開判決意旨及警察職權行使法
    第29條之規定，異議人無容有當下拒絕接受酒精濃度測試餘
    地，至為當場陳述意見，或事後訴諸訴願及行政訴訟途徑。
(三)、就異議人拒絕酒精濃度測試之過程以觀，在證人偕同異議人
    回警局接受酒精濃度測試，證人業清楚告知拒絕酒精濃度測
    試之法律效果，包含罰緩60,000元、吊扣駕照及當場扣車（
    見本院卷第32頁反面），復經本院勘驗異議人警詢時之錄影
    光碟，勘驗內容為：
  ┌──────────────────────────┐
  │1.案編號M2U03631之檔案時間為8 分31秒至9 分3 秒      │
  │（員警簡稱：警、張建昌簡稱：張）                    │
  │警：我跟你說喔，吹氣( 手持酒測儀靠近張建昌之嘴)。   │
  │張：(動作拒絕樣)。                                  │
  │警：吹到逼ㄧ聲，你就慢慢吹，吹到逼ㄧ聲，要有氣出來。│
  │張：我也不需要，不需要吹的( 轉過身，拒絕酒測樣)。   │
  │警：哪裡不需要吹( 台) 。                            │
  │張：我不是你從路上攔下來的(台)。                    │
  │警：為什麼不是？巡邏車就跟在你後面啊(台)。          │
  │                                                    │
  │2.檔案編號M2U03632之檔案時間為3秒至3分35秒          │
  │警：不要吹喔？你有要酒測嗎？                        │
  │張：(動作拒絕樣)。                                  │
  │警：我現在問你，給你三次機會。                      │
  │張：要測什麼啦？                                    │
  │警：騎機車啦，你騎車喝酒啦，我們聞到酒味啦，現在警察│
  │    攔你...現在你要酒測嗎？                         │
  │張：我沒啦(邊作揮手拒絕樣)。                        │
  │警：我跟你說，酒測...。                             │
  │張：你是要我怎樣測？你是要我測什麼？                │
  │警：測你喝多少啦！                                  │
  │張：他是去家裡捉我耶，不是...。                     │
  │警：你騎機車耶，他跟在你後面有不對嗎？也調查給你看了│
  │    ，不然是要插到你前面嗎？這樣你摔倒勒？          │
  │張：(不耐煩樣)。                                    │
  │警：對吧，你喝酒有騎車嗎？就這樣ㄧ句話。跟你沒冤沒仇│
  │   ，難道會故意刁難你嗎？你騎車就被遇到阿，所以跟隨 │
  │   你到家阿。不然你叫人家開車插到你前面嗎？         │
  │張：(搖手)，我不要啦。                              │
  │警：拒測，罰很重喔，罰六萬元喔。                    │
  │張：那沒差啦，沒關係啦。                            │
  │警：我現在先跟你告知我先跟你講。拒測罰六萬，若酒測看│
  │    數字罰款，拒測就是六萬。你張建昌先生沒錯吧？    │
  │張：恩。                                            │
  │警：你要拒測還是酒測？                              │
  │張：我不會跟你簽啦，因為我沒違規我是要簽什麼？      │
  │警：那都有錄影。                                    │
  │張：你錄影給我看都沒關係，給法官看也沒關係。        │
  │警：好啦，直接拿給法官看。                          │
  │張：沒關係那沒差。                                  │
  │警：你沒差我難道有差？嘿阿，最好阿。你現在還在酒醉，│
  │    到時你酒退就會後悔。現在逞英雄，到時酒醒就像... │
  │    。很多都這樣，看很多了啦。                      │
  │張：喔，那我比較不好意思，喝一點藥酒... 。          │
  │警：酒醉時乒乓叫( 台) ，酒醒時哭天喊地。            │
  │張：阿是老大抓我。                                  │
  │警：...人家就跟在你後面阿。                         │
  │張：我是路見不平拔刀相助，你知道我意思嗎？因為那女的│
  │    開車，...。                                     │
  │警：別人騎的嗎？不是你騎的？                        │
  │張：女子開車她開的... 我踹她車門啦，問她現在是在開什│
  │    麼車啦。                                        │
  │警：誰叫你現在拔刀相助？你喝酒醉踹人家車門，人家沒告│
  │    你毀損就很好了。                                │
  │張：現在好人都不能做就對了？                        │
  │警：做什麼好人？有法律的阿，為什麼你要踹她車？她不讓│
  │    你過嗎？                                        │
  │張：你看你對啦。                                    │
  │警：我現在就是在問你阿，你說阿。                    │
  │張：你叫那個女的來，當事者來問最簡單。              │
  │警：別在那邊說那個，ㄧ事歸ㄧ事。你別喝酒騎車就好啦。│
  │張：對。                                            │
  │警：就是阿，對你還在辯什麼？這你本人對吧？          │
  │張：對。                                            │
  └──────────────────────────┘
    此經本院勘驗無誤，並筆錄在卷（見本院卷第33頁反面至第
    34頁），可知證人多次告知異議人要如何實施酒精濃度測試
    ，並再三敘述異議人之違規事實，以及如拒絕接受酒精濃度
    測試等相關處理程序，而異議人明確表示不願接受酒精濃度
    測試，是受處分人確有酒後駕車拒絕接受酒測之違規事實，
    洵屬明確。
五、勾稽以上，本件證人對異議人實施攔停，並要求異議人接受
    酒精濃度測試程序並無違誤，且異議人本無拒絕接受酒測之
    權利，經告知拒絕接受酒精濃度測試之效果下，詎異議人仍
    然加以拒絕，則本件原處分機關以異議人拒絕接受酒精濃度
    測試之檢定之行為，援引道路交通管理處罰條例第35條第4
    項，裁處罰鍰60,000元（已繳納），及吊銷駕照3 年，核無
    不當。是本件異議為無理由，應予駁回。
六、據上論斷，應依道路交通管理處罰條例第87條第2 項、道路
    交通事件處理辦法第18條，裁定如主文。
中    華    民    國   100    年    7     月    19    日
                    交通法庭    法  官  王子榮
以上正本證明與原本無異。
如不服本裁定，應於裁定送達後5 日內向本院提出抗告狀（須附
繕本）。
                                書記官  陳俊偉
中    華    民    國   100    年    7     月    19    日